【裁判字號】    97,訴,938
【裁判日期】    980326
【裁判案由】    公寓大廈管理條例
【裁判全文】
高雄高等行政法院判決
                                       97年度訴字第938號
                              .
原      告  甲○○
被      告  臺南市政府
代  表  人  乙○○市長
訴訟代理人  丙○○
上列當事人間公寓大廈管理條例事件，原告不服內政部中華民國
97年10月2日台內訴字第0970135983號訴願決定，提起行政訴訟
，本院判決如下：
    主  文
原告之訴駁回。
訴訟費用由原告負擔。
    事實及理由
一、事實概要︰
    緣原告所有臺南市○○路150巷6號1樓（嗣門牌改編為臺南
    市○○路148號）房屋，位於臺南市大鵬新城國宅社區，為
    該國宅社區之區分所有權人，未經區分所有權人會議決議，
    擅自將上開建築物之陽台外牆拆除變更構造另立門戶，經大
    鵬新城國宅社區管理委員會制止無效後，乃於民國97年3月3
    日以大鵬字第97009號函請被告依法處理，嗣經被告查證屬
    實，遂以97年3月13日南市工建字第09731024410號函通知原
    告於文到1個月內自行回復原狀，屆期仍未回復原狀，將依
    公寓大廈管理條例第49條第1項第2款規定處理。惟原告逾期
    未回復原狀，被告乃以97年5月5日南市工建字第0973104786
    0號裁處書裁處原告新臺幣（下同）4萬元罰鍰，並限期於97
    年6月5日前確實改善回復原狀。原告不服，提起訴願，經遭
    決定駁回；遂提起本件行政訴訟。
二、本件原告主張︰
(一)、按公寓大廈管理條例第8條及第49條第l項第2款明文規定，
    公寓大廈周圍上下、外牆面、樓頂平臺及不屬專有部分之防
    空避難設備，其變更有一定程序之限制及違反之罰則，原告
    依法應履行，惟原告本案所拆除部分陽台，是否變更構造，
    法律並無具體之規定，依民法所有權自由行使之權能，陽台
    部分拆除而面臨台南市○○路，亦屬私法自治之基本精神，
    並不違反公共利益、公共安全、公共安寧，被告指稱該陽台
    屬公寓大廈之周圍上下，更屬抽象之認定及擴大解釋，更限
    縮所有權合法行使之法定要件，原告將該陽台部分拆除亦屬
    房屋經濟使用及居家安全之範圍，與公寓外牆周圍上下並不
    相關，陽台並非屬建物之主要構造，而屬於附屬建物。按建
    築技術規則建築設計施工篇第1條之規定，女兒牆高度為1.5
    之公尺以內，原告所拆除部分之陽台圍牆高度為1公尺，應
    屬女兒牆，而非外牆。
(二)、又依建築法第8條之規定，建築物之主要構造，為基礎、主
    要樑柱、承重牆壁、樓地板及屋頂之構造，陽台並非建築法
    所稱之主要構造，拆除部分女兒牆後，對建築物之結構強度
    毫無影響，被告所為之認定，顯係矯枉過正，對上開公寓大
    廈條例規定之解釋過於擴張、抽象。再以系爭建築物門牌已
    合法改編為台南市○區○○路148號，顯見原告係合法拆除
    部分陽台。再如被告所指陽台，係屬公共大廈管理條例第8
    條及第49條規定之範疇，則大鵬新城社區所屬之建物一眼望
    去比比皆是鐵窗、招牌，管理委員會及被告為何不予告發，
    更違衡平及比例原則等情，並聲明求為判決撤銷訴願決定及
    原處分。
三、被告則以︰
    本件原告為臺南市大鵬新城國宅社區之區分所有權人，擅自
    將建築物之陽台外牆拆除，變更構造作為大門出入口，顯已
    違反「公寓大廈管理條例」第8條規定及該社區住戶規約第2
    條及第25條規定。原告雖稱公寓大廈管理條例第8條規定外
    牆面之認定，有擴張解釋及太過抽象部分，惟其確已違反上
    開規定及住戶規約屬實，經該管理委員會制止不從，已違反
    公寓大廈管理條例第49條第1項第2款規定至明，故被告於97
    年5月5日以南市工建字第09731047860號函，依公寓大廈管
    理條例第49條第1項第2款規定裁處原告4萬元罰鍰，並限期
    於97年6月5日前確實改善回復原狀並報請複查，並無違法或
    不當等語，資為抗辯，並聲明求為判決駁回原告之訴。
四、兩造所爭執者厥為原告將其所有前揭國宅社區之房屋，拆除
    部分陽台，改為房屋進出入門，被告以其違反公寓大廈管理
    條例予以裁罰，是否合法？經查：
(一)、按「公寓大廈周圍上下、外牆面、樓頂平臺及不屬專有部分
    之防空避難設備，其變更構造、顏色、設置廣告物、鐵鋁窗
    或其他類似之行為，除應依法令規定辦理外，該公寓大廈規
    約另有規定或區分所有權人會議已有決議，經向直轄市、縣
    （市）主管機關完成報備有案者，應受該規約或區分所有權
    人會議決議之限制。」「住戶違反前項規定，管理負責人或
    管理委員會應予制止，經制止而不遵從者，應報請主管機關
    依第49條第1項規定處理，該住戶並應於1個月內回復原狀。
    屆期未回復原狀者，得由管理負責人或管理委員會回復原狀
    ，其費用由該住戶負擔。」「有下列行為之一者，由直轄市
    、縣（市）主管機關處新臺幣4萬元以上20萬元以下罰鍰，
    並得令其限期改善或履行義務；屆期不改善或不履行者，得
    連續處罰：．．．2、住戶違反第8條第1項或第9條第2項關
    於公寓大廈變更使用限制規定，經制止而不遵從者。」公寓
    大廈管理條例第8條第1、2項、第49條第1項第2款定有明文
    。
(二)、原告所有臺南市○○路150巷6號1樓（嗣門牌改編為臺南市
    ○○路148號）房屋，位於臺南市大鵬新城國宅社區，其為
    該國宅社區之區分所有權人，未經區分所有權人會議決議，
    擅自將上開建築物之陽台外牆拆除變更構造另立門戶，經大
    鵬新城國宅社區管理委員會制止無效後，以97年3月3日大鵬
    字第97009號函請被告依法處理，經被告查證屬實，乃以97
    年3月13日南市工建字第09731024410號函通知原告於文到1
    個月內自行回復原狀，屆期仍未回復原狀者，將依公寓大廈
    管理條例第49條第1項第2款處理；惟屆期原告並未回復原狀
    ，被告乃以予裁處4萬元罰鍰，並限期於97年6月5日前確實
    改善回復原狀之事實，有大鵬新城國宅社區管理委員會96年
    12月14日大鵬字第96050號、97年4月24日大鵬字第97015號
    函暨所附現場照片、被告97年3月13日南市工建字第0973102
    4410號函等附於原處分卷可稽，且經兩造各自陳明在卷，洵
    堪信實。
(三)、次按公寓大廈管理條例之立法目的，係為加強公寓大廈之管
    理維護，提昇居住品質。又「．．．二、本社區大廈周圍上
    下及外牆面、避難設施共用部分，非經規約或區分所有權人
    會議，不得變更構造、顏色、使用目的、設置廣告物或其他
    類似行為。．．．。」「一、區分所有權人或住戶有妨害建
    築物正常使用及違反共同利益行為時，管理委員會應按下列
    規定處理：．．．2.住戶違反本條例第8條1項之規定，有任
    意變更大廈周圍上下、外牆面、樓頂平臺及防空避難室之構
    造、顏色、使用目的、設置廣告物等行為時，應予制止，並
    報請主管機關依本條例第39條第1項第2款處以罰鍰，該住戶
    應於一個月內回復原狀，．．．。」大鵬新城社區住戶規約
    第2條、第26條亦有明文。本件原告為臺南市○○路150巷6
    號1樓臺南市大鵬新城國宅社區之區分所有權人，其未經區
    分所有權人會議決議，擅自將上開建築物之陽台外牆部分拆
    除，另立門戶變更原核准構造，亦即將原房屋後陽台部分拆
    除，設立階梯，變更為進出門戶，並將門牌申請改編為臺南
    市○○路148號等情，有建築物部分核准圖、門牌改編證明
    書、大鵬新城國宅社區管理委員會前揭函、現場照片等資料
    在卷可稽，被告據以裁罰，並限期改善回復原狀，並無不合
    。原告雖主張其所變更之一樓陽台應屬女兒牆，並非外牆，
    非建築物之主要構造，是其所為並無違反公共安全、公共安
    寧、公共秩序、公共衛生及公共利益云云；然查，原告拆除
    部分陽台改立門戶，無礙於房屋結構體原有強度，固有原告
    所提結構安全證明書可憑，惟原告所為，既已變更該屋構造
    、使用目的，核已違反大鵬新城社區住戶規約第2條、第26
    條之限制規定，業如前述，與變更結果有無影響房屋結構體
    原有強度無涉，故其前揭主張，容有誤解，並不可採。
(四)、第按，行政行為，非有正當理由，不得為差別待遇，行政程
    序法第6條定有明文，此即行政法上之平等原則。而所謂行
    政法之平等原則，係指相同事件應為相同之處理，不同之事
    件則應為不同之處理，除有合理正當之事由外，否則不得為
    差別待遇；惟人民不得主張「不法之平等」。職故，原告所
    舉大鵬新城社區所屬之建物，比比皆是鐵窗、招牌，管理委
    員會及被告不予告發作比較，無非主張「不法之平等」，核
    不足採。
(五)、綜上所述，原告前開主張既不可採，則被告以原告係大鵬新
    城國宅社區之區分所有權人，未經區分所有權人會議決議，
    擅自將上開建築物之陽台外牆拆除變更構造另立門戶，經該
    社區管理委員會制止無效後，函請被告依法處理，嗣經被告
    查證違章屬實，乃通知原告於文到1個月內自行回復原狀，
    屆期未回復原狀者，依公寓大廈管理條例第49條第1項第2項
    規定處理；惟原告逾期未回復原狀，被告乃依法裁處原告4
    萬元罰鍰，並限期於97年6月5日前確實改善回復原狀，並無
    違法；訴願決定予以維持，核無不合；原告起訴意旨求為均
    予撤銷，為無理由，應予駁回。又本件事證已明，原告請求
    勘驗現場，核無必要，併予說明。
五、據上論結，本件原告之訴為無理由，依行政訴訟法第98條第
    1項前段，判決如主文。
中    華    民    國    98    年    3     月    26    日
            高雄高等行政法院第二庭
                        審判長法官  江  幸  垠
                              法官  簡  慧  娟
                              法官  戴  見  草
以上正本係照原本作成。
如不服本判決，應於判決送達後20日內向本院提出上訴書狀，其
未表明上訴理由者，應於提起上訴後20日內向本院提出上訴理由
書（須按對造人數附繕本）；如於本判決宣示或公告後送達前提
起上訴者，應於判決送達後20日內補提上訴理由書（須附繕本）
。未表明上訴理由者，逕以裁定駁回。
中    華    民    國    98    年    3     月    26    日
                            書記官  李  昱


司法院資訊處製作；財團法人民間司法改革基金會備份。
